【裁判字號】    99,勞再小上,1
【裁判日期】    990309
【裁判案由】    給付資遣費
【裁判全文】
臺灣臺南地方法院民事裁定           99年度勞再小上字第1號
上  訴  人  鋼輪實業股份有限公司
法定代理人  甲○○
被上訴  人  乙○○
上列當事人間請求給付資遣費事件，上訴人對於中華民國98年12
月30日本院柳營簡易庭九十八年度營勞再小字第一號再審判決提
起上訴，本院裁定如下：
    主    文
上訴駁回。
第二審訴訟費用新台幣壹仟伍佰元由上訴人負擔。
    理    由
一、按對於小額程序之第一審裁判之上訴，非以其違背法令為理
    由，不得為之，又上訴狀應記載上訴理由，並表明原判決所
    違背之法令及其具體內容，依訴訟資料可認原判決有違背法
    令之具體事實，民事訴訟法第436條之24第2項及第436條之2
    5 分別定有明文。且依同法第436條之32準用同法第468條之
    規定，判決不適用法規或適用不當者，為違背法令。而判決
    有同法第469條第1款至第5款 情形之一者，為當然違背法令
    。是當事人對於小額程序之第一審判決提起上訴，如依民事
    訴訟法第468 條規定，以第一審判決有不適用法規或適用法
    規不當為理由時，其上訴狀或理由書應有具體之指摘，並揭
    示該法規之條項或其內容。若係成文法以外之法則，應揭示
    該法則之旨趣。倘為司法院解釋，或最高法院之判例，則應
    揭示該判解之字號或其內容。如以民事訴訟法第469條第1款
    至第5 款所列情形為理由時，其上訴狀或理由書，應揭示合
    於該條款之事實。上訴狀或理由書如未依此項方法表明，或
    其所表明者，顯與上開法條規定之情形不相合時，即難認為
    已對第一審判決之違背法令有具體之指摘，其上訴自難認為
    合法。次按當事人於第二審小額程序不得提出新攻擊或防禦
    方法；但因原法院違背法令致未能提出者，不在此限，同法
    第436 條之28亦有明文。是依上開規定，如無但書之情形，
    苟當事人在小額訴訟第一審程序中未提出之新攻擊或防禦方
    法，於第二審程序中即不得再行提出。
二、本件上訴人主張：
  (一)民事訴訟法第496條第1項第13款當事人得使用該證物之再審
    事由，係指當事人在前訴訟程序事實審辯論終結前雖知有該
    證物之存在，而因故不能使用其後始得使用而言。因故不能
    使用，係包含因有事實上障礙或其他原因。兩造前於營勞簡
    第7 號案再審理由，雖該協議書證物已存在，惟因無法尋獲
    致有事實上障礙而無法使用，嗣經證人吳翠紋於工廠內尋得
    ，此事實可傳喚證人吳翠紋調查。再者，前揭營勞簡第7 號
    民事判決及原判決理由均援引證人吳翠紋之證言，為上訴人
    不利之認定，惟證人於營勞簡第7 號審理時之證言與該經吳
    翠紋蓋章其上之協議書內容有所不同，則吳翠紋於營勞簡第
    7 號案審理時之證言是否無誤？容有傳喚吳翠紋深入勾稽之
    必要，原判決逕以上訴人雖舉該協議書提起再審之訴，無民
    事訴訟法第496條第1項第13款適用，要有誤會。
  (二)再者，原判決以確定判決為上訴人不利之認定，係斟酌證人
    吳翠紋之證言，據此論斷上訴人對被上訴人在上訴人公司服
    務時間、處所、內容及人事任用均有監督支配之權，認定兩
    造間應適用勞動基準法，上訴人固經提出兩造間之協議書，
    縱經斟酌後，仍無法是上訴人獲得較有利之裁判，駁回上訴
    人之再審。惟依民事訴訟法第496條第l項第13款規定提起再
    審者，得將該證物與證人合用，且與前訴訟程序調查證據之
    結果合用為證，可得較有利之判決者，亦非法所不許（最高
    法院23年抗字第2256號判例參照）。承前所述，證人吳翠紋
    於營勞簡第 7號案審理時有關被上訴人於上訴人公司工作之
    時間、處所及監督支配之有無之證言，與吳翠紋曾蓋章其上
    之兩造協議書記載內容顯然不符，即協議書內容之記載可以
    反證原確定判決裁判基礎之證言不足採。又原確定判決未經
    斟酌該協議書，而以吳翠紋之證言論斷兩造間之契約性質係
    具從屬性之性質，上訴人嗣後得使用該協議書，實有再傳喚
    證人吳翠紋，就協議書內容之記載與其在前訴訟程序中所為
    證言為調查，自難謂該證物經斟酌後，上訴人不能獲較有利
    之判決。
  (三)並聲明：1.原再審判決廢棄；2.鈞院柳營簡易庭98年度營勞
    小字第1號給付資遣費事件，於98年6月25日宣示之小額確定
    判決廢棄；3.前項廢棄部分，被上訴人在第一審之訴駁回。
三、本件被上訴人於原審起訴請求上訴人給付資遣費新台幣（下
    同）27,270元，及遲延利息，核其訴訟標的金額在100,000
    元以下，依民事訴訟法第436條之8第1 項規定，本件應適用
    小額訴訟程序，先予敘明。經查：
  (一)本件上訴人所提之上訴理由，無非係謂其於再審時始提出之
    上開「協議書」，確屬民事訴訟法第496條第1項第13款所稱
    「當事人發現未經斟酌之證物或得使用該證物，且如經斟酌
    可受較有利益之裁判者」，自有該條之適用云云；然上訴人
    所舉之前揭上訴理由，業據原審綜合全卷證資料，於判決之
    事實及理由欄第三點內詳述認定之憑據，載明：「該證物自
    始為再審原告所保管，其卻未於前訴訟程序中表示尚有該證
    物之存在，且再審原告亦未陳明有如何不能使用該證物之情
    形，僅空言至98年8 月21日始尋獲，以此觀之，再審原告應
    非當時不能舉出該證物，是以再審原告明知該證物已存在並
    能利用而不提出，揆諸前揭規定及維持確定裁判安定性之目
    的，再審原告之主張，尚難憑採」，是上訴人主張之前述上
    訴理由，係就原審已論斷者，泛言原審認定之理由有所違誤
    ，而未具體指明原判決違背法令之內容及其事實，難認上訴
    人已對原判決如何違背法令有何具體指摘。
  (二)上訴人另謂：證人吳翠紋於原確定判決審理時有關被上訴人
    於上訴人公司工作之時間、處所及監督支配之有無之證言，
    與兩造協議書記載內容顯然不符，實有再傳喚證人吳翠紋之
    必要云云，然上訴人所指上開事由，未據其於原審言詞辯論
    終結前提出，應屬新攻擊或防禦方法，本件查無原審有違背
    法令致其無法提出之情事，上訴人自不得於上訴程序再行提
    出此新攻擊或防禦方法。
  (三)綜上所陳，本件上訴人提出之上訴理由，係就原審已論斷者
    ，泛言原審認定之理由有所違誤，或係對於不得提出之新攻
    擊或防禦方法而予提出，均非具體表明原判決違背法令之處
    ，及依訴訟資料可認為原判決有違背法令之具體事實，難謂
    已合法表明上訴理由。從而，本件上訴為不合法，應予駁回
    。
四、末按法院為訴訟費用之裁判時，應確定其費用額；第436 條
    之19之規定，於小額事件之上訴程序準用之。民事訴訟法第
    436條之19第1項、第436條之32第1項定有明文。本件小額事
    件之上訴既經駁回，第二審訴訟費用1,500 元（即第二審裁
    判費）應由敗訴之上訴人負擔，爰確定如主文第2項所示。
五、據上論結，本件上訴為不合法，依民事訴訟法第436條之32
    第1 項、第2項、第444條第1項前段、第95條、第78條、第
    436條之19第1項，裁定如主文。
中    華    民    國    99    年    3     月    9     日
                  民事第三庭    審判長法  官  杭起鶴
                                      法  官  王獻楠
                                      法  官  周素秋
以上正本證明與原本無異。
本裁定不得抗告。
中    華    民    國    99    年    3     月    9     日
                                      書記官  洪浩容

司法院資訊處製作；財團法人民間司法改革基金會備份。
